【裁判字號】    95,財管,33
【裁判日期】    950713
【裁判案由】    選任遺產管理人
【裁判全文】
臺灣士林地方法院民事裁定              95年度財管字第33號
聲  請  人  台北市立浩然敬老院
法定代理人  甲○○
上列聲請人聲請選任被繼承人丙○○遺產管理人事件，本院裁定
如下：
    主  文
聲請駁回。
聲請程序費用由聲請人負擔。
    理  由
一、本件聲請意旨略以：被繼承人丙○○（女、民國13年9 月2
    日、身分證統一編號：Ｚ000000000號，生前住台北市○○區
    ○○路75號，）於民國75年8 月1 日進住聲請人台北市立浩
    然敬老院安養，為聲請人共同生活戶戶民，惟於民國94年11
    月21日因敗血性休克死亡，並遺有現金新臺幣（下同）1,58
    1 元、存款360,692 元及若干金飾，聲請人與其具有利害關
    係。查被繼承人丙○○之戶籍謄本記載，並無民法第1131條
    所定親屬，足資召開親屬會議以定遺產管理人，又國有財產
    局為管理國家財政之法定機關，具有相當之公信力，爰聲請
    鈞院裁定財政部國有財產局臺灣北區辦事處為被繼承人之遺
    產管理人等語
二、按繼承開始時，繼承人有無不明，而無親屬會議或親屬會議
    未於一個月內選定遺產管理人者，利害關係人得聲請法院選
    任遺產管理人，並由法院依公示催告程序，定6 個月以上之
    期限，公告繼承人，命其於期限內承認繼承，民法第1177條
    、第1178條第1 項、第2 項規定甚明。
三、經查，聲請人主張被繼承人係其共同生活戶戶民，於94年11
    月21日死亡，並遺有現金、存款及其他動產，其無配偶與子
    女，亦無民法第1131條所定親屬足資召開親屬會議等情，固
    據聲請人提出除戶戶籍謄本、死亡證明書、臺北市立浩然敬
    老院死亡院民財產清點紀錄表、院民個案資料調查表等件為
    證。惟依聲請人所提日據時期接管戶口調查簿及本院向台北
    縣三重市戶政事務所調取日據時期台北州新庄郡鷺洲庄三重
    埔字溪尾330 番地陳成順全戶戶口調查簿所載，被繼承人丙
    ○○係日據時期大正13年（即民國13年）9 月2 日出生，生
    父、母為葉勳、葉廖氏秋蘭，但於日據時期大正13年12月20
    日為陳成順收養入籍，台灣光復後於民國35年設籍登記時，
    被繼承人仍與陳成順設籍同戶，稱謂並記載為「養女」，惟
    漏未載明養父姓名，嗣後陳成順雖於民國47年10月2 日死亡
    ，但被繼承人仍與陳成順之子乙○○設籍同戶，稱謂亦載為
    「養妹」，並於民國67年9 月18日因重戶設籍而撤銷登記，
    可見歷年戶籍資料均無被繼承人與其養父陳成順終止收養之
    記載，且被繼承人直至死亡之時仍保留養姓「陳」，始終未
    曾回復本生家庭姓氏「葉」，益證其與陳成順收養關係始終
    存在，自難以光復後戶籍登記簿上漏未載明養父姓名，即逕
    認被繼承人已與養父陳成順終止收養，況乙○○之子丁○○
    亦到院供證：祖父母確有收養「丙○○」，未曾聽聞有終止
    收養之事（見本院95年6 月22日非訟事件筆錄），堪認被繼
    承人與陳成順間收養確無終止情事。
四、本件被繼承人丙○○既未曾與養父陳成順終止收養關係，則
    其繼承人有無自應以養家親人是否存在為斷。查被繼承人之
    養父陳成順雖已死亡，但其子乙○○、陳朝和現均健在，已
    據乙○○之子陳進財到院陳明無誤，並有本院調取之乙○○
    全戶基本資料在卷可憑，是被繼承人丙○○尚有繼承人存在
    ，其等又未曾聲明拋棄繼承，則本件並非無人繼承或繼承人
    有無不明之情形，揆諸前揭說明，本件聲請於法即有未合，
    應予駁回。
五、依非訟事件法第21條第1項前段，裁定如主文。
中    華    民    國    95    年    7     月    13    日
                  家事法庭  法  官  詹朝傑
以上正本證明與原本無異。
如對本裁定抗告，應於裁定送達後10日內向本院提出抗告狀。
中    華    民    國    95    年    7     月    13    日
                            書記官  蔡永光


司法院資訊處製作；財團法人民間司法改革基金會備份。
